【裁判字號】    99,訴,1200
【裁判日期】    990617
【裁判案由】    毒品危害防制條例
【裁判全文】
臺灣臺中地方法院刑事判決              99年度訴字第1200號
公  訴  人  臺灣臺中地方法院檢察署檢察官
被      告  丙○○
選任辯護人  鄭志誠律師
            宋永祥律師
            蔡其龍律師
上列被告因毒品危害防制條例案件，經檢察官提起公訴（99年度
偵字第8051號），本院判決如下：
    主    文
丙○○共同販賣第二級毒品，處有期徒刑壹年拾月；扣案之NOKI
A手機壹支(序號：000000000000000號，含門號
0000000000號SIM卡壹枚)沒收；未扣案販賣第二級、
第三級毒品所得新台幣壹仟伍佰元與傅傳順連帶沒收之，如全部
或一部不能沒收時，以丙○○、傅傳順之財產連帶抵償之。
    事    實
一、丙○○（綽號「小柔」）與其夫傅傳順（綽號「奶茶」、「
    阿順」，所涉共同販賣第二級毒品罪嫌，另經本院以99年度
    訴字第1183號判決判處罪刑）均明知MDMA（俗稱「搖頭丸」
    ）、愷他命（Ketamine，俗稱「K他命」）分別屬毒品危害
    防制條例第2條第2項第2、3款所列之第二級、第三級毒品，
    非經許可，不得持有、販賣，竟共同意圖營利，基於販賣第
    二級毒品MDMA、第三級毒品愷他命之犯意聯絡，由丙○○於
    民國99年2月14日18時57分許、20時8分許、20時37分許，以
    其所有之門號0000-0 00000號行動電話與乙○○持用之門號
    0000 -000000號行動電話聯絡，約定第二級毒品MDMA、第三
    級毒品愷他命交易相關事宜後，繼之於同日21時15分許，由
    傅傳順駕駛白色豐田汽車載同丙○○，至臺中縣霧峰鄉附近
    之全家便利商店外，由丙○○在該處將價值新臺幣（下同）
    1,500元之MDMA2顆及愷他命1小包交付乙○○，並當場向之
    收取1,500元價金後轉交傅傳順。嗣行政院海岸巡防署中部
    地區巡防局於99年3月30日15時10分許，持本院核發之搜索
    票至丙○○臺中縣大里市○○街○段54巷21號住處搜索，當
    場扣得上開用以聯絡毒品交易之NOKIA手機1支（序號：0000
    00000000000號，含門號0000000000號SIM卡1枚）。
二、案經行政院海岸巡防署中部地區巡防局移送臺灣臺中地方法
    院檢察署檢察官偵查起訴。
    理    由
一、證據能力部分：
(一)按偵查犯罪機關依法定程序監聽之錄音，係以監聽之錄音帶
    為其調查犯罪所得之證據，司法警察依據監聽錄音結果予以
    翻譯而製作之通訊監察譯文，乃該監聽錄音帶內容之顯示，
    此為學理上所稱之「派生證據」，屬於文書證據之一種。於
    被告或訴訟關係人對其譯文之真實性發生爭執或有所懷疑時
    ，法院固應依刑事訴訟法第165條之1第2項規定，勘驗該監
    聽錄音帶以踐行調查證據之程序，俾確認該錄音聲音是否為
    通訊者本人及其內容與通訊監察譯文之記載是否相符，或傳
    喚該通訊者為證據調查。倘被告或訴訟關係人對該通訊監察
    譯文之真實性並不爭執，即無勘驗辨認其錄音聲音之調查必
    要性，法院於審判期日如已踐行提示通訊監察譯文供當事人
    辨認或告以要旨，使其表示意見等程序並為辯論者，其所為
    之訴訟程序即無不合(最高法院97年度臺上字第561號刑事判
    決意旨參照)。查本件被告丙○○持用之門號0000000000號
    行動電話經實施監聽、錄音（經本院以99年聲監字第227號
    核發通訊監察書，監察期間自99年2月8日上午10時起至99年
    3月9日10時止，見上開監聽案卷），本院審酌上開通訊監察
    書之核發及記載事項，均符合通訊保障及監察法之相關規定
    ，且上開通訊監察期間並無逾30日之情，本案依前述通訊監
    察書實施之監聽、錄音，自屬合法。則依監聽所得錄音，依
    憑機械力錄製，未經人為操作、不摻雜個人主觀意念，具證
    據能力；而將上述具有證據能力之監聽所得錄音具體以文字
    紀錄，屬公務員本於職務製作的紀錄文書，譯文所載內容，
    並無顯然不可信之情，依刑事訴訟法第159條之4第 1款規定
    ，亦得為證據。本件承辦警員依上開通訊監察所得之監聽錄
    音內容所製作之譯文，業經本院於審理時踐行調查證據程序
    ，被告及其指定辯護人對該通訊監察譯文之真實性均不爭執
    ，揆諸前揭說明，上開譯文自有證據能力。
(二)被告以外之人於偵查中向檢察官所為之陳述，除顯有不可信
    之情況者外，得為證據，刑事訴訟法第159條之1第 2項定有
    明文。查證人乙○○於偵查中之證述，係以證人身分經具結
    而為陳述，而偵查中檢察官向被告以外之人所取得之陳述，
    原則上均能遵守法律規定，不致違法取供，而具極高之可信
    性，因此上開證據固為傳聞證據，但其信用度有受擔保，並
    無顯不可信的情形，應符合上開規定，即得例外採為證據。
(三)次按被告以外之人於審判外之陳述，雖不符前 4條之規定（
    即刑事訴訟法第159條之1至同條之 4），而經當事人於審判
    程序同意作為證據，法院審酌該言詞陳述或書面陳述作成時
    之情況，認為適當者，亦得為證據；當事人、代理人或辯護
    人於法院調查證據時，知有第159條第1項不得為證據之情形
    ，而未於言詞辯論終結前聲明異議者，視為有前項之同意，
    刑事訴訟法第159條之5定有明文。查本案採為判決基礎之證
    據，除前揭所示外，其餘被告以外之人即證人乙○○於警詢
    、證人即共犯傅傳順於警詢、偵查中之供述，雖均為審判外
    之陳述，而屬傳聞證據，惟本件當事人及辯護人就此部分審
    判外之陳述，均未曾於言詞辯論終結前爭執其證據能力或聲
    明異議，本院審酌該等言詞或書面陳述作成之情況，並無非
    出於任意性或不正取供，或違法或不當情事，且客觀上亦無
    不可信之情況，堪認為適當，依刑事訴訟法第159條之5第2
    項規定，均得作為證據。
(四)又被告於99年3月30日15時10分許，經行政院海岸巡防署中
    部地區巡防局持本院核發之搜索票至被告臺中縣大里市○○
    街○段54巷21號住處搜索時，扣得上開NOKIA手機1支，非屬
    供述證據而無傳聞法則之適用，且上開扣案物品，係依法定
    程序合法所扣得，且查無其他證據足以證明係執法人員以違
    法手段所取得，自有證據能力。
二、認定犯罪事實所憑之證據：
(一)被告丙○○於警詢、偵查及本院審理時，均坦承有上開共同
    販賣第二級毒品MDMA、第三級毒品愷他命予證人乙○○之事
    實，核與下列證據相符而可採。
(二)證人即共犯傅傳順於警詢、偵訊時均供述其與被告共同販賣
    第二級毒品MDMA、第三級毒品愷他命予證人乙○○之情節相
    符(見警卷第18頁、偵卷第43頁)。
(三)證人乙○○於警詢、偵訊時，證述其以0000000000號行動電
    話與被告所有之0000000000號行動電話聯絡第二級毒品MDMA
    、第三級毒品愷他命交易事宜後，於上開時、地向被告購買
    第二級毒品MDMA、第三級毒品愷他命，並交付價金等情，核
    與被告供承之上情相吻合（見偵卷第3-10頁、32-34頁）。
(四)有卷附本院99年聲監字第227號通訊監察書影本1份、被告持
    用之門號0000000000號行動電話通訊監察譯文可參（見警卷
    第127-128、偵卷第16-17頁），觀之被告與乙○○間上開通
    話內容論及：「二一嘛對不對」「我要上面就好了，我要2
    顆，那總共就是4顆嘛！」、「四一嘛！」等語，並參酌被
    告於本院供述：「二一」是指搖頭丸2顆及1小包愷他命，一
    開始她要拿2顆搖頭丸，後來表示要多拿兩顆，但傅傳順說
    沒那麼多，所以這次交易只賣搖頭丸2顆及1小包愷他命等語
    ，足認渠等上開對話確在聯絡販賣與買受毒品事宜，且本次
    交易之數量為搖頭丸2顆及愷他命1小包無訛。
(五)此外，復有扣案被告所有供連絡交易毒品之NOKIA手機1支（
    序號：000000000000000號，含門號0000000000號SIM卡壹枚
    ）可資佐證。
(六)非法販賣毒品係政府大力嚴格查緝之違法行為，刑責至重，
    不論是之前之肅清煙毒條例及現行之毒品危害防制條例，對
    吸毒、販毒行為均設刑罰明文，況毒品之價格昂貴，取得不
    易，凡為販賣之不法行為者，苟無利可圖，應無甘冒被查緝
    法辦之危險，平白無端義務為該買賣之工作。本件被告丙○
    ○與證人乙○○僅為朋友關係，非屬至親，亦無其他利害關
    係，苟無利得，被告及其夫傅傳順豈會甘冒遭訴追重刑之風
    險，專程為證人乙○○調貸而提供MDMA、愷他命予證人施用
    之理，是被告及其夫販入之毒品價格必較轉售出予證人乙○
    ○之價格低廉，而有從中賺取買賣差價牟利之營利意圖及事
    實，此參諸證人傅傳順於警詢時自承：轉賣給朋友，每 5公
    克約賺500元等語（警卷第 17頁），及被告於本院羈押庭訊
    問時亦供承：傅傳順賺取之金錢，多多少少係供給家用等語
    益明，是被告與其夫傅傳順共同販賣第二級毒品予證人乙○
    ○，確有價差之獲利至明，被告與傅傳順確具有營利之意圖
    無疑。
(七)綜上所述，被告上開共同販賣第二級、第三級毒品之事證已
    臻明確，犯行堪以認定，應依法論科。
二、論罪科刑之理由：
(一)核被告丙○○所為，係犯毒品危害防制條例第4條第2項、第
    3項之販賣第二級、第三級毒品罪。被告販賣前持有第二級
    毒品MDMA、第三級毒品愷他命之行為均為販賣之行為吸收，
    不另論罪。
(二)被告就上開犯行，與其夫傅傳順間有犯意聯絡，行為分擔，
    應論以共同正犯。
(三)被告以一行為同時販賣第二級、第三級毒品，係以一行為犯
    數罪名，應依刑法第55條想像競合犯之規定，從一重之販賣
    第二級毒品罪處斷。
(四)被告就上開販賣第二級毒品罪犯行，於偵查、本院審判中均
    自白不諱，已如前述，應依毒品危害防制條例第17條第2項
    規定，減輕其刑。又被告為警查獲後，雖主動供出其毒品之
    來源為其夫傅傳順，惟本件於監聽被告持用之0000000000號
    行動電話時，即已發現被告與傅傳順係共犯關係，有卷附之
    監聽譯文可資參酌，亦即，於被告供出前，傅傳順之販賣毒
    品行為已為員警掌握監控，本件自無因被告之供出而查獲其
    他正犯或共犯之減輕情形，被告選任辯護人主張依同條例第
    17條第 1項規定減輕其刑，容有誤會，併予敘明。
(五)又毒品危害防制條例第4條第2項規定：「販賣第二級毒品者
    ，處無期徒刑或七年以上有期徒刑，得併科新臺幣一千萬元
    以下罰金。」，然同為販賣第二級毒品之人，其原因動機不
    一，犯罪情節未必盡同，或有大盤毒梟者，亦有中、小盤之
    分，甚或僅止於吸毒者友儕間為求互通有無之有償轉讓者亦
    有之，其販賣行為所造成危害社會之程度自屬有異，法律科
    處此類犯罪，所設之法定最低本刑卻同為「七年以上有期徒
    刑，得併科新臺幣一千萬元以下罰金。」，不可謂不重，而
    為懲儆被告，並達防衛社會之目的，非不可依客觀之犯行與
    主觀之惡性考量是否有可憫恕之處，適用刑法第59條規定酌
    量減輕其刑使個案裁判之量刑符合比例原則。查本件被告販
    賣第二級毒品之犯行經本院認定僅1次，販賣所得為1,500元
    ，是其販賣之次數、所得均甚微，犯罪情節當非與大盤毒梟
    或中盤等同，僅因一時失慮，致罹重典，倘依毒品危害防制
    條例第4條第2項之規定，就被告所犯販賣第二級毒品犯行，
    論處法定最低本刑7年以上有期徒刑，實嫌過重，亦無從與
    大毒梟之惡行有所區隔，本院衡其犯罪情狀，認被告本件販
    賣第二級毒品犯行雖經上開減輕其刑，若科以最輕刑度，仍
    屬過重，在客觀上應足以引起一般人之同情，確有法重情輕
    之失衡情狀，爰依刑法第59條之規定，就其上開販賣第二級
    毒品犯行，酌量減輕其刑，並依法遞減輕其刑。
(六)爰審酌被告並無前科，有卷附臺灣高等法院被告前案紀錄表
    在卷可按，素行尚佳，其為謀小利，鋌而走險共同販賣第二
    、三級毒品，對社會秩序危害至深且鉅，肇生他人施用毒品
    之來源，戕害國民身心健康，且有滋生其他犯罪之可能，然
    本件認定販賣之對象為1人，販賣次數為1次，情節尚屬輕徵
    ，以及被告於警詢、偵訊及本院審理時均坦承犯行，已顯悔
    意，並考量被告犯罪之目的、動機等一切情狀，酌情量處如
    主文所示之刑，以示儆懲。公訴意旨雖以被告危害甚大而具
    體求刑判處被告有期徒刑7年2月，惟被告於偵查及審判中均
    自白犯罪，依法應予減輕其刑，且被告於本件犯罪之情節並
    非重大，本院衡酌上情，認判處如主文所示之刑，應已足收
    警惕之效。再者，被告前雖未曾因故意犯罪受有期徒刑以上
    刑之宣告，其選任辯護人並以：被告一時失慮而觸此重罪，
    惟其先生傅傳順亦同時涉案，並表明願入監執行，苟夫妻同
    時入獄，家中將頓失經濟來源，且被告尚有年邁奶奶、年幼
    女兒及被告先生癱瘓之兄長需照料，求為緩刑之諭知等語，
    然本院衡酌管制毒品之立法目的，在防制毒品危害，維護國
    民身心健康，被告販賣毒品，係嚴重違反上開立法目的，破
    壞社會秩序甚深，本不宜輕縱，而被告為警查獲後迄至本院
    雖均供認犯行不諱，交待共犯以利追查，態度良好，惟此情
    已然於量刑時斟酌而從輕量處，自不能再以其夫同時涉案為
    由，而認對被告所宣告之刑，應暫不執行，是衡酌被告行為
    對於法益侵害之深刻，為懲戒被告犯行，匡正其行，並達刑
    事之一般預防效果，本件並不適宜宣告緩刑，併此敘明。
三、沒收部分：按毒品危害防制條例第19條第1項前段規定，犯
    該法第4條至第9條、第12條、第13條或第14條第1項、第2項
    之罪者，其供犯罪所用或因犯罪所得之財物，均沒收之。係
    採義務沒收主義，惟該條文並未特別規定「不問屬於犯人與
    否，沒收之」，是「其供犯罪所用或因犯罪所得之財物」仍
    應適用刑法第38條第3項前段，以屬於犯人所有者為限，始
    應予沒收；又犯毒品危害防制條例第4條之罪者，其犯罪所
    得之財物應予沒收，如全部或一部不能沒收時，追徵其價額
    或以其財產抵償之，該條例第19條第1項規定甚明。由此項
    規定觀之，必限於所得者為金錢以外之其他財物而無法沒收
    時，始應追徵其價額。如所得財物為金錢而無法沒收時，則
    應以其財產抵償之，不發生追徵價額之問題（最高法院93年
    度臺上字第2825號判決、93年度臺上字第4584號判決意旨參
    照）。查本件扣案之NOKIA手機1支（序號：00000000000000
    0號，含門號0000000 000號SIM卡1枚），係供被告聯繫本案
    毒品交易所用，為被告所有供本案犯行所用之物等情，業據
    被告自承在卷（本院卷第20頁），應依毒品危害防制條例第
    19條第1項之規定宣告沒收之（按行動電話服務須以晶片卡
    即SIM卡為使用介面，因此電信公司於出租行動電話門號予
    消費者使用時，即同時附帶提供晶片卡給消費者作為門號使
    用之介面，故電信公司接受消費者申辦門號並將該門號開通
    上線時，該晶片卡之所有權亦移轉於消費者，該晶片卡即屬
    被告所有之物，附此說明）。再者，本件被告販賣第二級、
    第三級毒品所得1,500元，係被告與共犯傅傳順共同販賣毒
    品所得財物，依共同正犯應對犯罪之全部事實負責之共犯連
    帶沒收理論，應宣告連帶沒收（最高法院97年度台上字第14
    95號判決意旨參照），如全部或一部不能沒收時，以其財產
    連帶抵償之。
據上論斷，應依刑事訴訟法第299條第1項前段，毒品危害防制條
例第4條第2項、第3項、第17條第2項、第19條第1項，刑法第11
條、第28條、第59條，判決如主文。
本案經檢察甲○○到庭執行職務
中    華    民    國    99    年     6    月    17    日
                  刑事第七庭    審判長法  官  王邁揚
                                      法  官  陳  葳
                                      法  官  林美玲
以上正本證明與原本無異。
如不服本判決應於收受判決後10日內向本院提出上訴書狀，並應
敘述具體理由；其未敘述上訴理由者，應於上訴期間屆滿後20日
內向本院補提理由書（均須按他造當事人之人數附繕本）「切勿
逕送上級法院」。
                                書記官  黃珮華
中    華    民    國    99    年    6     月    17    日

司法院資訊處製作；財團法人民間司法改革基金會備份。
